【裁判字號】    98,訴,2172
【裁判日期】    991021
【裁判案由】    加重強盜
【裁判全文】
臺灣臺北地方法院刑事判決              98年度訴字第2172號
公  訴  人  臺灣臺北地方法院檢察署檢察官
被      告  戊○○
選任辯護人  溫思廣律師
上列被告因加重強盜案件，經檢察官提起公訴（98年度偵字第
28405號），本院判決如下：
    主  文
戊○○意圖為自己不法之所有，攜帶兇器，以強暴至使不能抗拒
，而取他人之物，累犯，處有期徒刑捌年陸月。
    事  實
一、戊○○於民國94年間因竊盜案件，經臺灣板橋地方法院以94
    年度簡字第5017號判處有期徒刑3月確定，同年又因搶奪案
    件，經同院以94年度訴字第3107號判處有期徒刑1年確定，
    前開2罪合併應執行有期徒刑1年1月，並於96年1月1日執行
    完畢。於96年間，因竊盜、搶奪案件，經同院以96年度訴字
    第3376號分別判處有期徒刑5月、10月確定，同年又因毒品
    案件，經本院以96年度訴字第1558號判處有期徒刑8月確定
    ，前開3罪合併應執行有期徒刑1年8月確定，並於98年3月24
    日執行完畢。猶不知悔改，竟意圖為自己不法之所有，而基
    於加重強盜之犯意，於98年8月18日20時35分許，在臺北縣
    新店市○○路與寶中路交岔路口附近，見乙○○獨自一人步
    行進入停車場，伺乙○○剛入車牌號碼為5111-EJ號自小客
    車之駕駛座而車門尚未關閉之際，旋即快步上前，拉開駕駛
    座旁之車門，並以所攜帶之水果刀抵住乙○○之頸部，逼使
    乙○○往副駕駛座坐去，致使乙○○不能抗拒，復要求乙○○將身上所有之現金新臺幣（下同）2000元交予戊○○。惟
    戊○○嫌得款過少，乃要求乙○○交出提款卡，並一同前往
    提領，嗣乙○○趁戊○○發動汽車之機會，開啟車門往外奔
    逃，然旋為戊○○追趕上並遭壓倒在地，而受有膝蓋、左手
    肘擦傷之傷害，戊○○並持刀抵住乙○○之心臟部位，恫稱
    ：如再逃跑就要予以傷害等語，致乙○○益加不敢抗拒，嗣
    戊○○將乙○○拉上前開車輛內，命乙○○趴坐在副駕駛座
    上，並繼續持刀抵住乙○○背部，隨後戊○○邊駕車邊尋找
    人煙稀少之自動櫃員機，行至臺北市○○區○○路2段30號
    「臺北市立木柵動物園」前時，戊○○發現適當之自動櫃員
    機後，即持刀抵住乙○○頸部，要求乙○○一同下車至自動
    櫃員機提款，致使乙○○不敢抗拒，而先後提領2萬元現款5
    次（合計10萬元）並交予戊○○，得手後，戊○○又將乙○○押上車，在木柵地區繞行，迄至同日22時許，駛達臺北市
    ○○路○段155巷力行國小後門河堤旁某處（起訴書誤載為臺
    北縣新店市○○路上河堤邊某處），始命乙○○下車，且唯
    恐乙○○身上衣物沾有其個人血液，並要求乙○○脫去上衣
    後，隨即駕車離開現場，行至臺北縣新店市○○路第70號停
    車格處時（起訴書誤載為臺北縣新店市○○路680口附近巷
    ），戊○○則將乙○○上開自小客車棄置於上開地點，另步
    行至臺北縣新店市○○路680巷口招攔丙○○所駕駛之
    473-LZ號營業自小客車離開。而乙○○下車後，經向戊○○
    請求取得汽車遮陽板遮掩赤裸之上身，本欲步行往前尋找車
    輛，適逢警方巡邏車行經該處，乃報警處理而循線查獲上情
    。
二、案經乙○○訴由臺北縣政府警察局新店分局報告臺灣臺北地
    方法院檢察署檢察官偵查起訴。
    理  由
一、證據能力部分：
（一）按刑事訴訟法第159條第1項雖規定，被告以外之人於審判
      外之言詞或書面陳述，除法律有規定外，不得作為證據。
      本件證人乙○○、丙○○、丁○○等前於偵查中所為之證
      詞固均屬被告以外之人於審判外之陳述，惟依刑事訴訟
      法第159條之1第2項規定，原則上屬於法律規定為有證據
      能力之傳聞證據，於例外顯有不可信之情況，始否定其得
      為證據。是以，得為證據之被告以外之人於偵查中所為之
      陳述，因其陳述未經被告詰問，應認屬於未經合法調查之
      證據，此項詰問權之欠缺，非不得審判中由被告行使以補
      正，而完足為經合法調查之證據，最高法院97臺上字第23
      40號判決參照。又按刑事實務上之對人指認，乃犯罪後，
      經由被害人、共犯或目擊之第三人，指證並確認犯罪嫌疑
      人之證據方法。現行刑事訴訟法並無關於指認程序之規定
      ，如何由證人正確指認犯罪嫌疑人，自應依個案之具體情
      形為適當之處理，法務部及司法警察主管機關對於指認程
      序所訂頒之相關要領規範，旨在促使辦案人員注意，非屬
      法律位階之「法定程序」之一環。苟證人於審判中，已依
      人證之調查程序，陳述其出於親身經歷之見聞所為指認，
      並依法踐行詰問之程序後，綜合證人於案發時停留之時間
      及所處之環境，足資認定其確能對被告觀察明白，認知其
      行為之內容，該事後依憑個人之知覺及記憶所為之指認客
      觀可信，並非出於不當之暗示，亦未違背通常一般日常生
      活經驗之定則或論理法則，又非單以證人之指認為被告論
      罪之唯一依據時，自不得遽認其指認有瑕疵而不足採，最
      高法院99臺上字第5785號判決參照。經查：本件證人乙○○、丙○○、丁○○等前於偵查中已以證人身分具結，並
      於本院審理中亦經傳喚到庭，並經被告及辯護人當庭行使
      詰問權，已合法踐行人證之調查程序。且證人乙○○與犯
      罪行為人相處約2小時，並非短促，期間亦多次親聞犯罪
      行為人談話，證人乙○○第2次警詢筆錄，有指明犯罪行
      為人之口音，第3次製作警詢筆錄時，雖警察僅提供被告
      單一檔案相片供指認，證人乙○○並未因此受誘導即指認
      為被告無誤，反係要求需聽聞被告之聲音後始得為確認，
      ，迄至本院審理時證人乙○○仍為相同要求，並非因被告
      係檢察官起訴之對象，一經本院提訊到庭即遽指認係被告
      無訛，證人乙○○更具體指明當時犯罪行為人所說之語句
      ，經被告當庭重覆後始指認被告即為犯罪行為人，依據證
      人乙○○與犯罪行為人相處時間之長短，以及事後仍能明
      確描述該行為人當時所說之內容，且證人乙○○所證述之
      犯罪行為人所述之話語並未受到警方不當暗示，足堪認定
      證人乙○○依憑個人之知覺及記憶所為之指認客觀可信，
      是以，證人乙○○於本院審理中所為之證詞不因警詢中之
      指認程序有瑕疵而不足採。再證人丙○○部分，其於警詢
      中之指認固未依循內政部警政署所發布之「警察機關實施
      指認犯罪嫌疑人程序要領」，惟證人丙○○搭載犯罪行為
      人之車程時間約有10分鐘之久，犯罪行為人下車時證人丙○○亦有正面親眼看見該人之容貌，且證人丙○○第一次
      製作警詢筆錄，斯時警方尚未單一提供被告相片時，證人
      丙○○即已指明該人之特徵為年約35-40歲、操臺語口音
      、身材瘦、臉部瘦削、身高約170公分等，俾供警方追查
      行為人真實身分，核與被告到庭後之容貌大致相符，此為
      本院所親自見聞，是綜合判斷證人丙○○所處之客觀環境
      ，參照前揭最高法院99臺上字第5785號判決要旨，證人丙○○嗣於本院審理中之指認仍足採為本件之證據基礎。至
      於證人丁○○與被告乃係十多年友人關係，兩人之住處亦
      相去不遠，證人丁○○素常見聞被告，本即無誤認或受誘
      導之可能，況本件係證人丁○○向警方指明確認現場監視
      器所攝得之行為人係被告，警方始得以緝獲被告，故證人
      乙○○、丙○○、丁○○既均到庭經被告及辯護人行使對
      質詰問權，該瑕疵業已治癒，應為有證據能力。另上開證
      人等之警詢筆錄，業據被告及其辯護人否認其證據能力，
      自不得採為論罪科刑之依據。
（二）按除法律另有規定外，實施刑事訴訟程序之公務員因違背
      法定程序取得之證據，其有無證據能力之認定，應審酌人
      權保障及公共利益之均衡維護，刑事訴訟法第158條之4定
      有明文。又被害人或目擊證人對於犯罪嫌疑人之指認，於
      證據法上本屬直接證據，具有極高度之證據價值，然犯罪
      嫌疑人有受正當法定程序保障之權利，對於犯罪嫌疑人之
      指認，自不得有不符合正當法定程序之情況發生。我國現
      行刑事訴訟法中，並未有關於指認程序之規定，目前司法
      警察（官）調查犯罪所為之指認，係依內政部警政署所發
      布之「警察機關實施指認犯罪嫌疑人程序要領」（於90年
      8  月20日發布，92年8月12日修正列於「警察偵查犯罪規
      範」第92條），規定如需實施被害人、檢舉人或目擊證人
      指認犯罪嫌疑人，應依下列要領為之：「一、指認前應由
      指認人先陳述嫌疑人特徵。二、指認前不得有任何可能暗
      示、誘導之安排出現。三、指認前必須告訴指認人，犯罪
      嫌疑人並不一定存在於被指認人之中。四、實施指認，應
      於偵訊室或適當處所為之。五、應為非一對一之成列指認
      （選擇式指認）。六、被指認之人在外形上不得有重大差
      異。七、實施指認應拍攝被指認人照片，並製作紀錄存證
      。八、實施照片指認，不得以單一相片提供指認，並避免
      提供老舊照片指認」。又法務部於93年6月23日修正發布
      之「檢察機關辦理刑事訴訟案件應行注意事項」，其第99
      點亦有指認犯罪嫌疑人方式之相同規定，資為偵查中為指
      認之準據，俾使指認之程序正當化，袪除指認過程可能發
      生之誤導情事，提高案發之初所為指認之正確性，避免發
      生指認錯誤，造成錯判冤獄。上揭指認規則，係參酌先進
      法治國家實務運作之規範，旨在導正長期以來調（偵）查
      實務有關犯罪嫌疑人之指認程序草率，應認屬於保障犯罪
      嫌疑人之正當程序，具有補充法律規定不足之效果；且為
      內政部警政署及法務部依其行政監督權之行使所發布之命
      令，作為所屬機關人員於執行指認犯罪嫌疑人職務之依據
      ，自有其拘束下級機關及屬官之效力，應認屬於具有法拘
      束力之法定正當程序。如有違反，即屬實施刑事訴訟程序
      之公務員違背法定程序（最高法院97年度臺上字第1356號
      及96年度臺上字第404號判決意旨可資參照）。查證人乙○○、丙○○於警詢中指認被告之過程，相片部分，警方
      係先行將被告單一照片予證人指認，始再以多人相片混雜
      之方式供證人指認，而真人指認部分，亦係先以被告單獨
      一人供指認，嗣後再以真人列隊方式指認，此業據證人甲○○即本件承辦員警到庭證述屬實（見本院卷99年10月7
      日之筆錄），足認警詢中違反上開要領指認，揆諸上揭規
      定及說明，該指認照片應屬實施刑事訴訟程序之員警違背
      法定程序所取得之證據。本院審酌上開程序要領已發布多
      年，實施刑事訴訟程序之員警應知之甚詳，卻仍未依規定
      辦理，難認無惡意，且本案之指認程序又與上開程序要領
      之規定相去甚遠，違反之情節嚴重，對被告訴訟上之防禦
      顯生重大之不利益，又本案如禁止使用該指認照片，亦足
      導正偵查人員辦案之態度，並促使對上開程序要領之尊重
      ，爰認警詢中指認之照片均無證據能力。
（三）末按本件認定事實所引用，除上開經被告爭執之部分，經
      本院審酌如上外，本件卷內卷證資料（包含人證與文書證
      據、物證等），並無證據證明係公務員違背法定程序所取
      得；而檢察官、被告及其辯護人於審判期日對法院提示之
      卷證，均表示沒意見等語，且卷內之文書證據，亦無刑事
      訴訟法第159 條之4之顯有不可信之情況，與不得作為證
      據之情形，且經本院審酌其作成之情況，認為適當。綜上
      ，依刑事訴訟法第159條至159條之5之規定，本件認定事
      實所引用之本件卷證（包含人證與文書證據、物證等），
      均有證據能力。
二、實體理由部分：
    訊據被告矢口否認有何加重強盜犯行，辯稱：伊確實未犯本
    案，98年8月18日伊非常確定自己並未至新店地區，因此當
    日伊應該係待在家中云云。惟查：
    （一）證人乙○○證稱：伊於98年8月18日，在位於臺北縣
          新店市○○路○○路口之「中興停車場」，欲將車門
          關上以啟動車輛時，尚未關閉之際，突遭人持刀抵住
          頸部，並將伊推往副駕駛座，並要求伊取出皮夾，該
          人取得現金2000元後，猶嫌棄得款過少，因此欲載伊
          共同前往提款，伊利用該人啟動車輛時，趁機自副駕
          駛座往外逃跑，但隨即被追上並將伊撲倒在地，該人
          並持刀抵住伊心臟部位，恫稱若再逃跑將傷害伊，跌
          倒時伊膝蓋、左手肘均受有擦傷，之後該人將伊拉上
          車輛，並繼續以刀抵至伊背部，該人駛上高速公路後
          開往木柵地區，表示欲尋找人煙稀少之自動櫃員機，
          後來至木柵動物園前之自動櫃員機，該人持刀抵住伊
          頸部，要求伊一起下車，並帶往自動櫃員機前，該人
          詢問伊帳戶內存有多少金錢，要求伊快速提款交付予
          伊，因自動櫃員機每次僅得提領2萬元，故伊共提領5
          次，之後，該人又將伊押上車，伊向該人表示「你剛
          剛不是說領完錢要放我走」，該人則回答「我現在放
          你走不就馬上會被抓」，因此又將伊押上車，要求伊
          蹲在副駕駛座處，該人持續在附近繞行，表示找無人
          之處再讓伊離開，迄至當晚近10時許，在一河邊堤防
          處始讓伊下車，該人向伊稱車子將停在前面歸還予伊
          ，因為會被查獲，下車前該人要求伊將上衣脫掉，因
          此伊要求該人拿車上遮陽板予伊遮蔽身體，伊本意欲
          往前尋找車輛，但未走幾步適遇巡邏車，因此即至分
          局等語（見他字卷第261-264頁）。而據證人乙○○
          前開證述情節，經警方調閱監視器錄影檔案，在中興
          停車場內，發現與證人所述相符之男子在停車場內之
          身影，亦有與告訴人扭打之畫面（見他字卷第28頁）
          ，另在木柵動物園前之自動櫃員機，亦攝得證人遭一
          男子以強暴方式帶至自動櫃員機前之情形（同上卷第
          29 頁）。且事後證人所有之5111-EJ號自小客車警方
          尋獲時，車內遺有被害人之背心、該人所持之水果刀
          1  把、第一銀行自動付款交易明細表1紙等物（同上
          卷第50、68、69頁），綜合以上客觀跡證，均核與證
          人乙○○所證述之遭他人加重強盜之經過情節相符，
          則足堪認定證人乙○○確實於98年8月18日晚間在新
          店中興路停車場內，遭人持刀以強暴方式至使其不能
          抗拒後，再由該人帶同至木柵動物園前之自動櫃員機
          提領金錢，事後該人又將證人乙○○載至力行國小後
          門河堤旁某處，命其下車後，始再將證人乙○○之自
          小客車棄置於新店市○○路上等情。
    （二）而被告固否認監視器畫面中所攝得之人為伊本人，惟
          證人丁○○伊自國中時即認識被告，被告每天出入要
          經過伊住家附近，故每日均會見到被告，98年8月間
          ，伊女友在新店慈濟醫院住院，被告撥打電話予伊，
          詢問伊人在何處，伊告稱在慈濟醫院，被告表示將至
          慈濟醫院找伊，抵達後被告詢問伊有無海洛因，伊表
          示沒有，之後伊回到自己住處欲幫女友拿取衣物，在
          家中伊打開電視看新聞，看到搶案，發現畫面中人所
          穿之帽子、上衣及褲子，均與伊在慈濟醫院看到被告
          之穿著完全相符，伊看到新聞畫面之時間距離伊離開
          慈濟醫院返家時間，相差2、3小時，伊隨即撥打電話
          予被告，向被告稱衣服很漂亮，作案還作到新店來，
          被告表示並非其人後，旋即掛斷電話，同日傍晚被告
          又撥打電話予伊，表示其房東要求其不得繼續住在該
          處，警察已找上門，被告向房東表示並非其人，被告
          之房東則稱其所穿衣服與電視上一樣，被告因此詢問
          伊可否收留，當初警方至伊家中，係拿監視器翻拍照
          片詢問伊是否認識，伊有向警方表示臉部不清楚，警
          方問伊畫面中作案之人所穿衣物，是否與被告至慈濟
          醫院找伊時之穿著相同，伊答稱是，而除衣物以外，
          監視錄影畫面中該人之走路身型亦與被告相似等語（
          見他字卷第297-298頁、本院卷99年10月7日之審理筆
          錄），則證人丁○○與被告係十多年友人，且兩人住
          處相近，證人每日均會看見被告本人，衡諸經驗法則
          ，實難有誤認之可能，且被告亦自認證人丁○○當日
          確實有撥打電話予伊，詢問伊何時犯案，且穿相同衣
          物乙情（見本院卷99年10月7日之審理筆錄），益證
          證人丁○○所述之情節並非任意虛撰。又證人丁○○
          與被告並無怨隙，此亦為被告所是認，加以證人游正
          龍在被告至慈濟醫院當日即已知悉被告係犯本案之人
          ，並未立即通報警方，而係警方拿取監視器錄影翻拍
          照片供伊指認後，警方始得以查獲本件之被告，足認
          證人丁○○顯無誣陷之故意，其證詞堪值採信。
    （三）再證人乙○○證稱警察將伊帶至指證室，其中有好幾
          位嫌犯供伊指認，伊依據身形先指認其中一人後，警
          方再與對方對話，讓伊聽聞該人聲音，因在被害過程
          中伊與嫌犯相處近2小時，故伊可以辨，識嫌犯之聲
          音，對伊犯案之人聲音特徵為國語並非標準，有帶閩
          南語腔調，講話時好像含著東西，且期間因伊一直要
          求被告放伊走，而被告要求伊不要亂動，故與被告一
          直有對話，於警詢中，警方提訊被告時伊表示有像嫌
          犯，但未聽聞聲音前不敢確認，所以警方讓伊聽聞被
          告之交談聲，伊始確認係被告（見本院卷99年8月11
          日之審理筆錄）等語，則雖警方先前提供相片指認時
          ，係先提供被告一人之刑事檔案照片，復再摻入多人
          相片之方式供指認，惟證人乙○○並未受此影響，即
          附和警方肯定被告為犯案之人，反係要求需聽聞被告
          之聲音始能確定，故自上開證詞可知證人乙○○之指
          認基礎乃在於聲音之辨識，是以，警詢中之指認過程
          固有瑕疵，然證人乙○○顯未因此受有不當暗示而被
          誘導，其憑藉親身經歷本於確信於本院審理中所為之
          指認，並無不可採之理。復經本院當庭命證人乙○○
          指認被告，證人乙○○要求被告當庭以國語陳述「趴
          下」、「不要動」、「我會放你走」、「我要找沒有
          人的提款機」、「車子我不要」、「我沒有那麼笨」
          等語後，證人乙○○確認被告之聲音與當日犯案之人
          相同（見本院卷99年8月11日之審理筆錄），足以認
          定本件行為人確實係被告。
    （四）另證人丙○○證稱嫌犯下車時打開車門，伊車內室內
          燈會主動亮起，因此伊看得很清楚，當時嫌犯拿200
          元紙鈔及10元零錢予伊，伊要找零5元，嫌犯稱不用
          找，整個過程中伊看嫌犯看得很清楚，在庭之被告很
          像依當初所載之乘客，相似度有九成，現在看起來比
          較老，而且比較胖等語（見本院卷99年8月11日之審
          理筆錄），則證人丙○○當時係一般營業載客之行為
          ，並未有遭到被告強暴、脅迫等情形，其觀察力應處
          於正常狀態，不至於有因恐懼、緊張等因素受有影響
          ，又證人丙○○係短距離與該人面對面正面接觸，並
          非僅自後照鏡觀察，加以當時車內室內燈有亮起，更
          足使證人丙○○為完整觀察，是證人丙○○基於個人
          親見親聞所為之指認並無違背經驗法則或論理法則，
          且矧之證人丙○○第一次警詢筆錄，警方詢問犯嫌特
          徵，證人丙○○供稱臉頰很削瘦（見偵卷第34頁），
          此部分特徵確實與到庭之被告相符，此為本院所親自
          見聞，則證人丙○○於本院審理中所為之指認，亦堪
          值採信。
    （五）況互核證人乙○○、丙○○第一時間對於犯罪行為人
          之描述（見他字卷第8-16頁），不論在所穿著衣物、
          或說話口音、或身形等細節，均為一致，且與警方事
          後所調閱之監視器錄影帶攝得之行為人，外觀穿著亦
          相吻合。至於辯護人質疑證人乙○○於警詢中就犯罪
          行為人之身高之敘述，與被告有顯然相當落差，其指
          認應有錯誤乙節，惟證人乙○○於警詢中係供稱約17
          0公分等語（見他字卷第114頁），而被告之實際身高
          則為172公分（見偵字卷第69頁），兩者相差無幾，
          是以，渠等之觀察確實無誤。再於本院審理中渠等之
          供述情節，經與警詢中、偵查中歷次所為陳述相為比
          對，亦無顯然謬誤偏差之情形，是以，辯護人辯稱證
          人乙○○、丙○○之證詞，因於警詢中歷經具有瑕疵
          之指認程序而受有誤導乙節，本院認綜合上述客觀情
          節，以及上開3位證人證詞互為勾稽，並非僅單憑單
          一人之指認，當無誤認之可能。
    （六）至被告辯稱依證據人乙○○之證詞，該犯罪行為人當
          日於追逐過程中亦受有傷害，然其身上並無任何傷痕
          ，顯見其並非行為人云云，惟據證人乙○○之證詞，
          犯罪行為人係將證人乙○○壓制在地時受有傷害（他
          字卷第12頁），衡諸經驗法則，所造成之傷害應為表
          皮之挫傷，屬表淺層皮膚之傷害，當非嚴重之傷勢，
          通常幾日內即可結痂痊癒，而警方確認本件行為人係
          被告，證人甲○○即承辦員警第一次提訊被告之時間
          係於98年11月10日（見偵字卷第8-11頁），距離本件
          犯罪時間已將近2月，縱有前開傷勢亦早已痊癒，是
          以，證人甲○○證稱第一次見到被告時初步檢查並無
          受傷，傷疤部分，並未特別檢視，但若有嚴重傷疤應
          會注意到等語（見本院卷99年10月7日之審理筆錄）
          ，不足為有利被告之認定。又被告聲請調閱本院通股
          承辦之98年度訴字第1847號搶奪案件部分，經本院依
          職權調閱結果，該案被告遭查扣之作案時衣物，僅有
          褲子部分，未包含上衣（見臺灣臺北地方法院檢察署
          98年度偵字第23525號卷第48-49頁），而該長褲係屬
          運動型之黑色側邊鑲有白邊之長褲（見同卷第72頁）
          ，與被告自己於本案審理時所述並不相符（見本院卷
          99年10月7日之審理筆錄），況且搶奪案件發生時間
          係於98年9、10月間，距離本案已有相當時日，顯無
          從認定搶奪案之穿著必定與被告前往慈濟醫院找證人
          丁○○時之穿著相同，被告所辯不足採信。另被告第
          一次經警提訊時已距事發時間有相當間隔，或胖或瘦
          ，與生活飲食有關係，並非絕對不可變之因素，在此
          期間被告有體重上之變化，本屬正常，是以，被告到
          庭有較諸先前指認時為胖之情形，並不足以推翻證人
          指認之基礎，以上均無得為有利被告之認定，附此敘
          明。綜上所述，本件事證明確，被告上開加重強盜之
          犯行洵堪認定，應予以依法論科。
三、論罪科刑部分：
    查水果刀係金屬製品，質硬而形尖，刀口非常銳利，如持以
    揮舞，客觀上足對人之身體、生命構成威脅，自屬兇器之一
    種，故被告所持之水果刀，核屬刑法第321條第1項第3款之
    兇器。又被告持水果刀之兇器抵住告訴人之頸部，喝令告訴
    人提領財物交付，其使用之上開強暴手段，均已達使告訴人
    無法抗拒之程度甚明。故核被告所為係犯刑法第328條第1項
    強盜罪，而有第321條第1項第3款之情形，成立同法第330條
    第1項攜帶兇器強盜罪。又刑法第328條之強盜罪，原以強暴
    、脅迫為構成要件，其因而致普通傷害，乃強暴、脅迫當然
    之結果，除另有傷害故意外，仍祇成立該條項之罪，無同法
    第277條第1項之適用，而告訴人所受傷害，係被告在對告訴
    人實施強暴行為之過程中造成，不另論以刑法第277條第1項
    傷害罪。另被告實施強盜行為時，拘束告訴人之行動自由，
    即屬對被害人實施強暴、脅迫，當然包括於強盜行為之內，
    亦不另論以妨害自由罪（最高法院23年上字第1578號判例參
    照），均附此敘明。再被告有如事實欄所述之犯罪科刑執行
    完畢情形，此有臺灣高等法院被告前案紀錄表1份可參，其
    受有期徒刑執行完畢後，於5年內故意再犯本件有期徒刑以
    上之罪，為累犯，依法加重其刑。爰審酌被告前已有竊盜、
    搶奪、毒品等多項前科，此有臺灣高等法院被告前案紀錄表
    1份在卷可稽，素行顯然非佳，而被告正值盛壯之年，身體
    健全，並非無法自己謀生之人，本應力循正當途徑賺取財物
    ，竟為圖不勞而獲，滿足一己私欲，對告訴人施以上開加重
    強盜犯行，徒勞獲取他人財物，不僅危害社會治安甚鉅，且
    告訴人因遭被告挾制近2小時之久，對其身心造成莫大之影
    響，致告訴人迄今仍心存恐懼，此為本院當庭要求告訴人指
    認被告時所親自見聞，又被告犯後猶一再飾詞狡辯，毫無悔
    悟之意，暨被告所取得財物之價值等一切情狀，量處如主文
    所示之刑，以示懲儆。至於被告所用之水果刀，固係供被告
    犯本案犯罪所用之物，然被告否認犯行，亦無其他證據可佐
    認係被告所有之物，爰不予宣告沒收，併予說明。至於辯護
    人聲請鑑定監視器攝得之行為人背影與被告是否相符部分，
    按自監視器拍攝角度即知，係由上而下且係自右上往左下之
    角度拍攝，並非平視並正面之角度，加以當時該人係在走路
    行進中之動態情形，所攝得之身形自有因角度關係而觀察有
    異之情形，故辯護人自該畫面認知之行為人身形，當然與正
    面觀察被告之情形不相同，故本院認以該畫面來與被告直立
    平視之靜態情形為鑑定，其相為比對之基礎顯然不當，而認
    無調查之必要，併此敘明。
四、據上論斷，應依刑事訴訟法第299條第1項前段，刑法第330
    條第1項、第47條第1項，判決如主文。
本案經檢察官李彥霖到庭執行職務
中    華    民    國    99    年    10    月    21    日
                  刑事第十七庭審判長法  官  劉煌基
                                    法  官  葉力旗
                                    法  官  楊雅清
上正本證明與原本無異。
如不服本判決應於收受送達後10日內向本院提出上訴書狀，並應
敘述具體理由；其未敘述上訴理由者，應於上訴期間屆滿後20日
內向本院補提理由書（均須按他造當事人之人數附繕本）「切勿
逕送上級法院」。告訴人或被害人如對於本判決不服者，應具備
理由請求檢察官上訴，其上訴期間之計算係以檢察官收受判決正
本之日期為準。
                                    書記官  吳俊龍
中    華    民    國    99    年    10    月    21    日
附錄本案論罪科刑法條全文：
中華民國刑法第330條
（加重強盜罪）
犯強盜罪而有第 321 條第 1 項各款情形之一者，處 7 年以上
有期徒刑。
前項之未遂犯罰之。

司法院資訊處製作；財團法人民間司法改革基金會備份。
